臺灣高等法院刑事判決　　　　　　　　96年度上易字第1249號
上　訴　人　台灣桃園地方法院檢察署檢察官
被　　　告　甲○○
上列上訴人因被告違反毒品危害防制條例案件，不服臺灣桃園地
方法院95年度易字第1234號，中華民國96年4月16日第一審判決
（聲請簡易判決處刑案號：臺灣桃園地方法院檢察署95年度偵字
第7815號），提起上訴，本院判決如下：
    主  文
上訴駁回。
    理  由
一、公訴意旨略以：被告甲○○明知海洛因係毒品危害防制條例
    第2條第2項第1款所定第一級毒品，不得持有。竟於不詳時
    間，在不詳地點，取得第一級毒品海洛因1包（淨重0.04公
    克），而持有之。嗣於民國94年3月29日晚間9時30分許，在
    其桃園縣桃園市○○路389之1號10樓租住處電視櫃下抽屜，
    為警搜索查獲，並扣得該海洛因。因認被告涉犯毒品危害防
    制條例第11條第1項之持有第一級毒品罪嫌等語。
二、上訴意旨略以：(一)被告於警詢及檢察官訊問時，一再表示無
    法提供其所稱借住或分租其上址租住處之「阿峰」或「吳啟
    峰」真正姓名年籍，以供調查，卻於原審供稱：我將租住處
    房間，分租給吳智峰居住，警察查獲之海洛因，係吳智峰所
    有等語，被告前後供述不一。被告於警員查獲海洛因之初，
    記憶最為深刻之際，不能肯定海洛因係何人所有，反而於事
    過境遷之後，明確指認係吳智峰所有，顯然不合事理。(二)被
    告與證人吳智峰一致供述，警員查獲海洛因時，證人吳智峰
    已搬離上址，則證人吳智峰當不會將價值不菲之海洛因，任
    意棄置在被告租住處。(三)證人吳智峰雖曾因施用第一級毒品
    ，為警於94年5月19日查獲，然不能因此即認於94年3月29日
    ，為警查獲之海洛因，即係證人吳智峰所有。(四)證人即查獲
    警員陳呈祺固於原審證述：警方至被告租住處搜索，對象是
    吳智峰，因為有情報指出，吳智峰持有槍械及海洛因等語。
    惟證人吳智峰既然已未居住上址，警方也未查獲槍械，足見
    警方之情報未必正確，無以證明查獲之海洛因，即係證人吳
    智峰所有。原判決以不能證明海洛因係被告持有為由，諭知
    被告無罪之判決，尚有未洽等語。
三、按犯罪事實應依證據認定之，無證據不得認定犯罪事實；不
    能證明被告犯罪者，應諭知無罪之判決。刑事訴訟法第154
    條第2項、第301條第1項，分別定有明文。刑事訴訟法上所
    謂認定犯罪事實之證據，係指足以認定被告確有犯罪行為之
    積極證據而言，如未能發現相當證據或證據不足以證明，自
    不能以推測或擬制之方法，以為裁判基礎（最高法院29年上
    字第3105號、40年臺上字第86號判例參照）。且刑事訴訟上
    證明之資料，無論其為直接或間接證據，均須達於通常一般
    之人均不致有所懷疑，而得確信其為真實之程度，始得據為
    有罪之認定，若其關於被告是否犯罪之證明未能達此程度，
    而有合理懷疑之存在，致使無從形成有罪之確信，根據「罪
    證有疑、利於被告」之證據法則即不得遽為不利被告之認定
    （最高法院76年度臺上字第4986號判例參照）。
四、公訴及上訴意旨認被告有持有第一級毒品犯行，係以(一)警方
    於上揭時、地，查獲之白粉1包，經法務部調查局鑑定結果
    ，檢出第一級毒品海洛因成分，有該局94年5月18日調科壹
    字第080009293號鑑定通知書，附卷可稽。(二)被告於警詢及
    檢察官訊問時供述，放置海洛因之客廳，係被告與「吳啟峰
    」其人，共同使用等情，為其主要論據。
五、原審訊據被告始終否認持有上開海洛因，並於原審及本院具
    狀辯稱：查獲海洛因之客廳，並非只有我在使用，我不知道
    客廳電視櫃下抽屜，放置有海洛因。我僅施用甲基安非他命
    ，並未施用海洛因，沒有持有海洛因必要。我原先只知吳智
    峰之綽號為「阿峰」，所以於警詢及檢察官訊問時，未能明
    確供述真實姓名。經過我事後努力追查，方得知「阿峰」真
    實姓名為吳智峰，方始提出，我所為供述，並未前後矛盾。
    吳智峰雖於94年5月19日，才為警查獲有施用海洛因犯行，
    惟不能因此認為其於94年3月間，並未施用海洛因等語。
六、經查，被告於94年3月30日警詢，即供述：警方在我租住處
    客廳電視櫃下抽屜，所查獲之1包海洛因，並非我所有。我
    有將租住處，借給綽號「阿峰」、「阿誠」、「小君」等人
    居住，我不知道海洛因是誰的等語（見毒偵字第2130號卷第
    9頁）。於同日檢察官訊問供述：海洛因是我朋友「阿豐」
    （按應係「阿峰」之誤）的（見偵字第2130號卷第21頁）。
    於95年2月24日檢察官訊問時供述；房屋是我承租，有分租
    與「阿峰」，真實姓名為「吳啟峰」，客廳是大家共用，我
    不知道客廳電視櫃抽屜，有海洛因等語（見偵字第2130號卷
    第70頁）。於95年3月17日檢察官訊問時供述：「吳啟峰」
    約30多歲，是桃園縣龜山鄉人，我有看過身分證等語（見偵
    字第2130號卷第81頁）。經檢察官依被告所提供「吳啟峰」
    姓名，調取5位姓名為「吳啟峰」之口卡片供被告指認，被
    告於95年5月11日檢察官訊問時供述：檢察官所提供這5位「
    吳啟峰」，都不是我所說的「吳啟峰」等語（見偵字第7815
    號卷第17頁）。被告於95年5月15日具狀表明：經被告努力
    追查，得知所稱「吳啟峰」，真實姓名吳智峰，國民身分證
    統一編號：Ｚ000000000，住桃園縣龜山鄉○○路3巷10號，
    請檢察官調取吳智峰資料供被告指認等情（見偵字第7815號
    卷第19頁）。而檢察官未進一步查證，即認被告涉犯持有第
    一級毒品罪，聲請簡易判決處刑。經原審調取被告所稱吳智
    峰之口卡片，供被告指認，被告即供述：以前我是憑印象，
    才說是「吳啟峰」向我分租房間，後來我想起來，這個人有
    經由網路，盜刷我的信用卡。我才由發卡銀行透過網路位址
    ，查到他真實姓名為吳智峰等語（見壢簡字第970號卷第9、
    24頁）。足見被告前後所為供述，尚稱具體合理，並無前後
    不一，矛盾不合之情。
七、次查，被告於94年3月30日上午2時許，經警採尿送驗結果，
    呈安非他命類陽性反應、鴉片類陰性反應，有桃園縣政府警
    察局桃園分局被採尿人姓名編號對照表（姓名甲○○、尿液
    檢體編號：D940897）、臺灣尖端先進生技醫藥股份有限公
    司94年5月9日濫用藥物檢驗報告（尿液檢體編號：D940897
    ），在卷可稽（見毒偵字第2130號卷第17、30頁）。而證人
    吳智峰於原審證述，其確實於94年3月間，居住過被告上址
    租住處，也有使用客廳，其曾於94年5月間，施用第一級毒
    品海洛因、第二級毒品甲基安非他命被查獲等情（見原審卷
    第38頁至第41頁），並有將吳智峰裁定送勒戒處所觀察、勒
    戒之臺灣桃園地方法院94年7月29日94年度毒聲字第1135號
    裁定，在卷可憑（見壢簡字第970號卷第29頁）。而查獲之
    海洛因經鑑驗結果，僅含微量海洛因成分，淨重0.04公克（
    見毒偵字第2130號卷第25頁），以其數量及成分，除供自行
    施用外，實難認有其他用途。該海洛因數量甚微，成分不佳
    ，足認價值不多，原持有者不經意間遺留，尚非絕無可能。
    證人吳智峰於原審雖否認於94年3月29日之前，曾經施用海
    洛因，上開海洛因係其持有等情（見原審卷第39、41頁）。
    惟證人吳智峰既有施用海洛因情事，其被查獲之前，曾持有
    甚或施用海洛因之可能性，應遠高於未有施用海洛因之被告
    。而證人吳智峰於94年5月19日被查獲，其尿液經檢驗結果
    ，有海洛因及安非他命陽性反應，卻否認施用，此有上開裁
    定書之記載可據。足見證人吳智峰有意推諉卸責，不言可喻
    。何況持有海洛因為犯罪行為，原即難以期待證人吳智峰據
    實陳述。參以證人即查獲警員陳呈祺於原審結證：警方搜索
    對象是吳智峰，警方所得情報是吳智峰住在被告租住處，而
    吳智峰持有槍械、海洛因等語（見原審卷第61頁至第63頁）
    。參酌上情，堪認證人吳智峰於原審所為證述，並未吐實，
    應以被告之供述，為合理可採。
八、復查，警方實施搜索，並未聲請搜索票，當時只有被告在場
    ，同意警方搜索。警方查到海洛因，被告就表示並非其所有
    等情，已據證人陳呈祺於原審證述屬實（見原審卷第61、62
    頁），並有搜索筆錄可按（見毒偵字第2130號卷第12頁至第
    14頁），另被告於警詢時，即坦承施用甲基安非他命情節（
    見毒偵字第2130號卷第9、10頁）。足認被告甚為坦蕩，未
    見絲毫掩飾情狀。以被告租住處既然有其他人員居住、出入
    ，租住處客廳電視櫃下抽屜有海洛因，原因所在多有，並非
    僅有被告持有一途，即不能因此即認被告持有。
九、綜上所述，公訴及上訴意旨所指事證，不能使本院形成被告
    有罪之確信。此外，卷內並無其他積極證據，足資證明被告
    有公訴意旨所指持有海洛因犯行。依前開說明，因不能證明
    被告犯罪，自應諭知被告無罪之判決。原審就檢察官聲請簡
    易判決處刑之案件，認為有刑事訴訟法第451條之1第4項但
    書之情形，適用通常程序審理，諭知被告無罪之判決，即無
    不合。檢察官上訴意旨，指摘原判決不當，提起上訴，為無
    理由，應予駁回。
十、被告經合法傳喚，無正當理由不到庭（被告於本院諭知辯論
    終結後，始行到庭），本院爰不待其到庭陳述，逕行判決。
據上論斷，應依刑事訴訟法第371條、第368條，判決如主文。
本案經檢察官鄭銘謙到庭執行職務。
中　　華　　民　　國　　96　　年　　7 　　月　　19　　日
       　　　　　 刑事第十三庭審判長法  官  曾德水
                                    法  官  王炳梁
                                    法  官  李錦樑
以上正本證明與原本無異。
不得上訴。
                                    書記官  吳金來
中　　華　　民　　國　　96　　年　　7 　　月　　19　　日
